臺灣新北地方法院刑事判決
111年度審交易字第902號
公  訴  人  臺灣新北地方檢察署檢察官
被      告  劉明忠



上列被告因過失傷害案件，經檢察官提起公訴（111 年度調偵字
第997 號），被告於準備程序進行中為有罪之陳述，本院裁定進
行簡式審判程序並判決如下：
    主  文
劉明忠汽車駕駛人，行經行人穿越道不依規定讓行人優先通行，
因過失傷害人，處有期徒刑貳月，如易科罰金，以新臺幣壹仟元
折算壹日。
    事實及理由
一、本件犯罪事實及證據，除犯罪事實欄一第4行「3段139巷口
    」更正為「3段129號」；第5行「而依當時情形」後補充「
    天候晴、夜間有照明、柏油路面乾燥、無缺陷及障礙物、視
    距良好」；第9行「撞擊而跌倒在地時」更正為「撞擊而跌
    倒在行人穿越道上時」；末行補充「劉明忠於肇事後，於有
    偵查犯罪權限之機關或公務員發覺其犯罪前，即向前往現場
    處理之警員承認為肇事人而自首，並自願接受裁判。」；證
    據清單欄編號5「衛生福利部雙和醫院診斷證明書（乙種）1
    份」刪除，更正為「亞東紀念醫院診斷證明書（乙種）1份
    」；證據部分另補充「被告劉明忠於本院準備程序及審理中
    之自白」、「道路交通事故肇事人自首情形記錄表、舉發違
    反道路交通管理事件通知單各1份」外，均引用如附件檢察
    官起訴書之記載。
二、論罪科刑：
㈠、按汽車駕駛人，無駕駛執照駕車、酒醉駕車、吸食毒品或迷
    幻藥駕車、行駛人行道或行經行人穿越道不依規定讓行人優
    先通行，因而致人受傷或死亡，依法應負刑事責任者，加重
    其刑至二分之一，道路交通管理處罰條例第86條第1項定有
    明文。又按刑法總則之加重，係概括性之規定，所有罪名均
    一體適用；刑法分則之加重，係就犯罪類型變更之個別犯罪
    行為予以加重，成為另一獨立之罪名；道路交通管理處罰條
    例第86條第1項關於汽車駕駛人，無駕駛執照駕車、酒醉駕
    車、吸食毒品或迷幻藥駕車、行駛人行道或行經行人穿越道
    不依規定讓行人優先通行，因而致人受傷或死亡，依法應負
    刑事責任者，加重其刑至2分之1之規定，係就刑法第284條
    第1項之過失傷害（及致重傷）罪之基本犯罪類型，對於加
    害人為汽車駕駛人，於從事駕駛汽車之特定行為時，或於行
    駛人行道、行經行人穿越道之特定地點，不依規定讓行人優
    先通行，因而致人受傷或死亡之特殊行為要件予以加重處罰
    ，已就原犯罪類型變更之個別犯罪行為予以加重，而成另1
    獨立之罪名，自屬刑法分則加重之性質（最高法院92年度第
    1次刑事庭會議決議、99年度台非字第198號判決意旨參照）
    。
㈡、經查，被告行經行人穿越道時，未依規定減速慢行，而撞擊
    倒臥在行人穿越道上之告訴人，因而致告訴人受有如附件起
    訴書所示之傷害，核其所為，係犯道路交通管理處罰條例第
    86條第1項、刑法第284條前段之汽車駕駛人行經行人穿越道
    不依規定讓行人優先通行，過失致人受傷罪。起訴書雖認被
    告係犯刑法第284條前段之過失傷害罪，漏未論及道路交通
    管理處罰條例第86條第1項之規定，容有未合，然其基本社
    會事實同一，且經本院於準備程序中當庭告知被告並給予陳
    述意見之機會，自應適用前揭法條處斷。被告汽車駕駛人行
    經行人穿越道不依規定讓行人優先通行，而犯過失傷害罪，
    應依道路交通管理處罰條例第86條第1項規定加重其刑。又
    被告肇事後，在有偵查犯罪權限之機關或公務員知悉本件犯
    罪人之前，即主動向前往現場處理之新北市政府警察局土城
    分局交通分隊警員坦承其係肇事人且表明願意接受調查裁判
    等情，有道路交通事故肇事人自首情形記錄表1份在卷可參
    （見他字卷第91頁），符合刑法第62條前段自首之規定，就
    其所犯過失傷害罪部分減輕其刑，並依法先加後減之。
㈢、爰以行為人之責任為基礎，審酌被告騎乘普通重型機車行駛
    於道路上，本應小心謹慎以維自身及他人之安全，竟疏未注
    意車前狀況，採取必要之安全措施，且車輛行經行人穿越道
    時，仍未能減速慢行而撞擊告訴人，致告訴人受有如起訴書
    所載之傷害，所為應予非難，兼衡被告無前科之素行（有被
    告前案紀錄表在卷可參）、智識程度為五專前三年肄業、自
    陳職業為電子作業員、月薪新臺幣（下同）3萬多元、無需
    扶養之人等生活狀況（見本院簡式審判筆錄第5頁及其個人
    戶籍資料），並衡以被告過失程度、告訴人未依號誌指示穿
    越道路亦為肇事原因、告訴人所受傷勢嚴重程度，以及被告
    犯後坦認犯行，並願意賠償60萬元，惟告訴人要求賠償140
    萬元而迄今仍未與告訴人達成和解（見本院卷附調解事件報
    告書）等一切情狀，量處如主文所示之刑，並諭知易科罰金
    之折算標準，以資儆懲。
據上論斷，應依刑事訴訟法第273條之1第1項、第299條第1項前
段、第310條之2、第454條第2項，判決如主文。
本案經檢察官蕭擁溱偵查起訴，由檢察官王佑瑜到庭執行公訴。
中    華    民    國   111    年    10    月     6    日
                  刑事第二十三庭  法  官  朱學瑛
上列正本證明與原本無異。
如不服本判決，應於判決送達後20日內敘明上訴理由，向本院提
出上訴狀(應附繕本)，上訴於臺灣高等法院。其未敘述上訴理由
者，應於上訴期間屆滿後20日內向本院補提理由書「切勿逕送上
級法院」。
                                  書記官  盧姿妤
中    華    民    國   111    年    10    月     6    日
附錄本案論罪科刑法條全文：
中華民國刑法第284條
因過失傷害人者，處 1 年以下有期徒刑、拘役或 10 萬元以下
罰金；致重傷者，處 3 年以下有期徒刑、拘役或 30 萬元以下
罰金。
道路交通管理處罰條例第86條
汽車駕駛人，無駕駛執照駕車、酒醉駕車、吸食毒品或迷幻藥駕
車、行駛人行道或行經行人穿越道不依規定讓行人優先通行，因
而致人受傷或死亡，依法應負刑事責任者，加重其刑至二分之一
。
汽車駕駛人，在快車道依規定駕車行駛，因行人或慢車不依規定
，擅自進入快車道，而致人受傷或死亡，依法應負刑事責任者，
減輕其刑。

附件：
臺灣新北地方檢察署檢察官起訴書
                                    111年度調偵字第997號
　　被      告　劉明忠　男　44歲（民國00年0月00日生）
　　　　　　　　　　　　住新北市板橋區中山路1段206巷129
　　　　　　　　　　　　　之3號中
　　　　　　　　　　　　國民身分證統一編號：Z000000000號
上列被告因過失傷害案件，已經偵查終結，認應該提起公訴，茲
將犯罪事實及證據並所犯法條分敘如下：
　　　　犯罪事實
一、劉明忠於民國109年11月23日20時25分許，騎乘車牌號碼000
    -0000號普通重型機車(下稱甲機車)，沿新北市土城區金城
    路3段往新北市三峽區方向行駛，行經新北市土城區金城路3
    段139巷口，本應注意駕駛車輛應注意車前狀況，隨時採取
    必要之安全措施，而依當時情形，亦無不能注意情事，竟疏
    未注意即貿然前行，適有劉俊賢未依號誌指示闖紅燈在上開
    路口行人穿越道行走，遭唐士恩(所涉過失傷害罪嫌另為不
    起訴處分)騎乘車牌號碼000-0000號普通重型機車(下稱乙機
    車)撞擊而跌倒在地時，再遭劉明忠騎乘甲機車撞擊，致劉
    俊賢人因而受股骨閉鎖性骨折、脛骨骨折、腓骨骨折、頭部
    損傷、頸椎椎間盤突出等傷害。
二、案經劉俊賢告訴偵辦。
　　　　證據並所犯法條
一、證據清單：
編號 證  據  名  稱 待  證  事  實  1 被告劉明忠於警詢中及本署偵查中之自白 被告於上揭時、地，騎車撞擊倒地之告訴人劉俊賢，坦承其有過失之事實。  2 告訴人劉俊賢於警詢及偵查中之指訴 全部犯罪事實。  3 證人即同案被告唐士恩於警詢及偵查中之證述 本件交通事故發生經過。  4 道路交通事故現場圖、道路交通事故調查報告表（一）（二）各1份、監視器錄影光碟1片及本署檢察事務官當庭勘驗筆錄1份、現場暨車損照片28張 ⑴本件交通事故發生經過及現場情形。 ⑵勘驗結果顯示，於監視器錄影畫面時間109年11月23日20時25分16.3秒時，告訴人行走在人行穿越道遭同案被告唐士恩騎車撞擊倒地，其他車輛見狀閃避通行，於監視器錄影畫面時間109年11月23日20時25分28.3秒時，再遭被告騎乘甲機車撞擊跌倒在地之告訴人，期間間隔12秒，被告有足夠時間反應之事實。  5 衛生福利部雙和醫院診斷證明書(乙種)1份 告訴人受有犯罪事實欄所示傷害之事實。  6  新北市政府警察局道路交通事故初步分析研判表 同案被告唐士恩騎乘機車行近行人穿越道，遇有行人穿越時，未暫停讓行人先行通過；被告騎乘機車未注意車前狀況，並隨時採取必要之安全措施；告訴人穿越道路未依號誌之指示前進，均為可能之肇事原因之事實。 
二、核被告所為，係犯刑法第284條前段過失傷害罪嫌。
  　此  　致
臺灣新北地方法院
中　　華　　民　　國　 111　　年　　5 　　月　　31　　日
                              檢  察  官  蕭 擁 溱